臺灣臺北地方法院民事判決
109年度勞訴字第255號
原      告  王信文
訴訟代理人  張克豪律師
被      告  中德保全股份有限公司

法定代理人  王步天
訴訟代理人  李孟峰
上列當事人間請求給付退休金事件，本院於民國110年9月22日言
詞辯論終結，判決如下：
    主  文
被告應給付原告新臺幣肆拾貳萬叁仟陸佰肆拾肆元，及自民國一
○九年十月十六日起至清償日止，按年息百分之五計算之利息。
本判決第一項得為假執行；但被告以新臺幣肆拾貳萬叁仟陸佰肆
拾肆元為原告預供擔保，得免為假執行。
原告其餘之訴及其餘假執行之聲請均駁回。
訴訟費用由被告負擔十分之三，餘由原告負擔。
    事實及理由
一、原告起訴主張經審理後略以：原告自民國83年9月26日起受
    僱於被告擔任業務人員，薪資每月新臺幣（下同）4萬元，
    後逐年調昇至6萬元，詎被告此時假借各種名義恣意苛扣薪
    資，致使原告每月薪資逐年、逐月減少，甚至將部分薪資改
    以其他公司名義出帳，企圖壓低投保門檻，致原告之薪資於
    109年度僅餘3萬元左右，原告因年事已高不堪受辱，乃於同
    年3月31日申請退休，被告竟未給付退休金分毫。兩造嗣於
    同年5月7日進行勞資爭議調解，惟因歧見過大，未能成立。
    又原告於勞工退休金條例（下稱勞退條例）施行後並未選擇
    適用勞工退休金制度新制（下稱勞退新制），依勞退條例第
    9條第1項規定，即應繼續適用勞動基準法（下稱勞基法）之
    退休金規定即勞工退休金制度舊制（下稱勞退舊制）；參以
    原告工作年資25年6月餘，退休金基數為41（＝15×2＋10＋1 ）
    ，離職前6個月平均工資為3萬6564元，原告得請求被告給付
    退休金為149萬9124元（＝3萬6564元×41），爰依勞退條例第
    11條、勞基法第55條等規定提起本件訴訟等語。並聲明 ：㈠
    被告應給付原告149萬9124元，及自起訴狀繕本送達翌日起
    至清償日止，按年息百分之5計算之利息；㈡原告願供擔保，
    請淮予宣告假執行。
二、被告則以：原告任職後有3度離職，即自98年5月25日起至同
    年7月6日止、自101年1月5日起至同年4月29日止、自109年3
    月31日迄今，年資有中斷而非原告主張之25年6月餘；又被
    告雖於原告離職期間仍有匯款予原告，但此為原告於離職期
    間介紹客戶所得之佣金，與薪資無涉。另原告係於83年10月
    12日起任職，非同年9月26日，且保全業於87年4月1日始納
    入勞基法規範，則該日之前並無適用勞基法請求退休金之餘
    地。另原告已於勞退條例施行後選擇適用勞退新制，被告已
    按原告年資7年3個月（自87年4月1日起至94年6月30日止） 
    ，及平均月薪3萬1286元（年終獎金不計入）核算後，給付
    其勞退舊制之退休金為46萬9290元。再者，自94年7月1日起
    至109年3月31日止，原告陸續向勞動部勞工保險局（下稱勞
    保局）請領勞退新制之退休金共36萬6873元，依法不得再向
    被告請求給付退休金。原告已於98年5月25日辦理退休離職 
    ，符合勞保局「依次請領老年給付」之申請要件，迄今請領
    退休金顯已罹於勞基法第58條所定消滅時效。至於原告有部
    分薪資係來自訴外人即被告相關企業德友達公寓大廈管理維
    護股份有限公司（下稱德友達公司），與被告無關，原告應
    另訴請求等語。並聲明：㈠原告之訴及假執行聲請均駁回；㈡
    如受不利判決，願供擔保免為假執行。
三、兩造不爭執事項：
  ㈠原告任職於被告，擔任業務人員，被告並於83年10月12日為
    原告投保勞工保險，原告之最後工作日為109年3月31日。
  ㈡德友達公司與被告為同一負責人，被告並有以德友達公司名
    義給付薪資予原告。
  ㈢原告於108年10月之薪資為3萬2910元，108年11月之薪資為3 
    萬1795元，109年1月之薪資為3萬1352元，109年2月之薪資
    為2萬2095元，109年3月之薪資為3萬834元。
  ㈣勞工保險局依勞退新制核撥予原告之退休金金額為36萬6873
    元。
四、本院之判斷：
　㈠原告之勞工退休金計算應適用勞基法之退休金規定：
　⒈按雇主應自本條例公布後至施行前一日之期間內，就本條例
    之勞工退休金制度及勞動基準法之退休金規定，以書面徵詢
    勞工之選擇；勞工屆期未選擇者，自本條例施行之日起繼續
    適用勞動基準法之退休金規定；勞工選擇繼續自本條例施行
    之日起適用勞動基準法之退休金規定者，於5年內仍得選擇
    適用本條例之退休金制度；勞工依本條例第9條第2項規定選
    擇適用本條例退休金制度時，應以書面為之，並親自簽名，
    勞退條例第9條第1項、第2項、勞退條例施行細則第5條第4
    項定有明文。次按當事人主張有利於己之事實者，就其事實
    有舉證之責任，民事訴訟法第277條前段定有明文。
　⒉原告主張勞退條例於94年7月1日施行後，其未選擇適用勞退
    新制，是退休金請領應適用勞基法之規定等語，為被告所否
    認，並辯稱其曾以書面提供原告選擇勞退新制等語，查被告
    所辯屬有利於被告之積極事實，且依勞退條例第9條第1項規
    定之勞工以書面選擇勞退新制，為被告得否適用勞退條例為
    原告提撥勞工退休金，及勞退新制施行後之工作年資原告能
    否依勞基法規定請求退休金之要件，揆諸前開說明，自應由
    被告就原告曾以書面選擇勞退新制乙節負舉證責任，然被告
    迄今未提出任何原告確實曾以書面選擇勞退新制之證據，僅
    提出被告製作之勞退新制說明會、其他員工所簽署之合意終
    止契約同意書及勞工退休金制度選擇意願徵詢表等件影本為
    證（見本院卷第329頁至397頁），尚不足以證明原告於勞退
    條例施行後已選擇適用勞退新制。又被告辯稱當時應該是有
    原告選擇勞退新制之書面，方能向勞保局申報原告選用勞退
    新制等語，惟雇主僅需將徵詢結果填具勞工退休金制度選擇
    及提繳申報表寄交勞保局，上開徵詢表無須寄送勞保局，勞
    保局並無留存原告之「勞工退休金制度意願徵詢選擇表」等
    情，有勞工保險局110年4月27日函附卷可考，縱被告雖有以
    勞工退休金制度選擇暨提繳申報表申報原告自94年7月1日起
    提繳新制勞工退休金，但該申報表係由被告單方面製作後送
    交勞保局，無法完全排除被告在未得原告同意之情形下，即
    逕自申報原告選擇適用勞退新制之可能，自不得以上情逕自
    推斷原告已有以書面選擇適用勞退新制之情形。
　⒊另被告辯稱勞退新制施行後原告之薪資已有減少百分之3，且
    原告已於103年6月3日向勞保局請領勞退新制之退休金，原
    告顯非對勞退新制毫不知情，已有默示同意適用勞退新制等
    語，並提出原告94年7月至10月之薪資單為證（見本院卷第4
    05頁、第407頁），惟按默示之意思表示，係指依表意人之
    舉動或其他情事，足以間接推知其效果意思者而言，若單純
    之沉默，則除有特別情事，依社會觀念可認為一定意思表示
    者外，不得謂為默示之意思表示（最高法院29年上字第762
    號判例意旨參照），原告僅按月受領薪資，難認是默許同意
    適用勞退新制之舉動或特別情事；再者，上開薪資單為被告
    所製作，雖載有「勞工退休金2892」，無法從字面上知悉原
    告有選擇適用之勞工退休金制度，況勞工雖可藉由查詢勞工
    退休金專戶，得知雇主是否以勞退新制提撥退休金，然勞退
    條例並無規定禁止雇主為選擇適用勞退舊制之勞工依勞退條
    例提撥勞工退休金之行為，自不得據此認定原告有默示同意
    適用勞退新制之情形，被告前揭所辯委無足取，難以採信。
　⒋被告既無法證據明原告確實曾以書面選擇適用勞退新制，則
    依勞退條例第9條第1項之規定，原告之勞工退休金計算即應
    適用勞基法之退休金規定為之。　
  ㈡原告之工作年資為25年6個月又6天：
　⒈按勞工工作年資自受僱之日起算，勞基法第84條之2定有明文
    。又勞工工作年資以服務同一事業單位為限，並自受僱當日
    起算，勞基法施行細則第5條第1項亦有明文。
　⒉經查，原告主張其自83年9月26日起受僱於被告擔任業務人員
    等語，並提出員工職務證明書1件為證，然為被告所否認 ，
    辯稱原告係自83年10月12日起受僱於被告等語，並提出原告
    之勞工保險投保資料1件為證（見本院卷第69頁），惟被告
    自行提出之98年7、8月份薪資表上已明確記載原告之到職日
    期為83年9月26日一情，有上開薪資表可佐（見本院卷第325
    頁、第327頁），是被告所辯與事實不符，難以採信。故依
    前揭法條之規定，其工作年資之計算，當以受僱之日即83年
    9月26日起算至109年3月31日離職止，應為25年6個月又6天
    ，既原告工作已逾25年，即得依勞基法第53條第2款之規定
    自請退休。
　⒊被告固辯稱保全業於87年4月1日始納入勞基法之範疇，故該
    日前無適用勞基法請求退休金餘地等語，然行政院勞工委員
    會於87年7月27日以台87勞動二字第032743號函，將保全業
    之保全人員核定為勞基法第84條之1之工作者，亦即依勞基
    法第84條之1規定，保全業者之工作時間、例假、休假等項
    得另為約定，不受勞基法第30條、第32條、第36條、第37條
    規定之限制，故此函文與勞工退休金請求無涉，被告所辯實
    非有據。
　⒋另被告辯以原告於受僱期間曾數度離職，第1次為98年5月25
    日起至同年7月6日止，乃為申請一次性請領老年給付，第2
    次則為101年1月5日起至同年4月29日止等語，並提出投保單
    位網路申報及查詢作業為證（見本院卷第69頁、第71頁），
    惟僱傭關係之存否應為實質認定，非僅以勞保投保資料作為
    唯一認定，而觀諸原告之薪資帳戶歷史交易明細查詢結果，
    可知原告於98年5月25日起至同年7月6日止、101年1月5日起
    至同年4月29日止等勞工保險退保期間，均有數筆款項轉入 
    ，摘要亦記載為媒體薪津或薪資等情無誤（見本院卷第185
    頁、第187頁、第197頁、第199頁），被告就上開款項均未
    否認為其匯入，且經核對所匯入之金額及日期與原告勞工保
    險未退保時之前後月份相仿，況原告辦理離職之積極事實應
    由被告負舉證責任，被告迄今未能提出原告有辦理離職之相
    關證據，故被告此部分所辯尚不足採。
　㈢原告退休前6個月平均薪資為3萬727元：
　⒈平均工資是指計算事由發生之當日前6個月內所得工資總額除
    以該期間之總日數所得之金額，工資則是指勞工因工作而獲
    得之報酬，包括工資、薪金及按計時、計日、計月、計件以
    現金或實物等方式給付之獎金、津貼及其他任何名義之經常
    性給與，勞基法第2條第4款、第3款定有明文。所謂「因工
    作而獲得之報酬」，即勞務給付之對價，至於不因勞務給付
    而必然可得之勉勵性或恩惠性給與，則非屬之；所謂「經常
    性給與」，即制度上經常給與之報酬，不包括年終獎金、競
    賽獎金、研究發明獎金、特殊功績獎金、久任獎金、節約燃
    料物料獎金及其他非經常性獎金，勞基法施行細則第10條第
    2款亦有明文。
　⒉查原告退休前6個月薪資分別為108年10月份3萬2910元，108
    年11月份3萬1795元、同年12月份3萬5378元、109年1月份3
    萬1352元，109年2月份2萬2095元，109年3月份3萬834元，
    有原告之薪資帳戶歷史交易明細查詢結果及存摺明細等件影
    本為證（見本院卷第39頁至第43頁、第231頁至第235頁），
    故原告退休前6個月平均工資應為3萬727元（元以下四捨五
    入）。
　⒊原告雖主張108年12月份之年終獎金3萬8087元亦應列入平均
    工資計算基準等語，惟此部分年終獎金之計算因涉及業績達
    成率之高低而有所不同，顯不具有勞務對價性，揆諸前揭說
    明，原告主張此部分年終獎金計入平均工資之計算尚屬無據
     。又被告辯稱原告之薪資有部分來自德友達公司，應不得
    併入計算基準等語，然被告於109年10月29日以民事答辯狀
    稱部分薪資由關係企業德友達公司給付，係關係企業間正常
    的財務支援等語（見本院卷第67頁），復於同年11月4日本
    院審理時自承因為兩家公司是關係企業，所以財務上有互相
    支援，薪資實際上還是被告支付，只是有部分從德友達公司
    的銀行帳戶匯出，原告並未在德友達公司工作等語（見本院
    卷第79頁），核與原告主張從未於德友達公司服務之情形相
    符 ，是被告此部分所辯亦不足採。　
　㈣原告尚得請求勞工退休金為42萬3644元：
　⒈按勞工退休金之給與標準如下：按其工作年資，每滿1年給
    與2個基數。但超過15年之工作年資，每滿1年給與1個基數
    ，最高總數以45個基數為限。未滿半年者以半年計；滿半年
    者以1年計；前項第1款退休金基數之標準，係指核准退休時
    1個月平均工資，勞動基準法第55條第1項、第2項定有明文
    。
　⒉查原告之工作年資為25年6個月又6天，退休前6個月之平均薪
    資為3萬727元，均如前述，其工作年資依勞基法第55條第1
    項規定換算為41個基數（＝15×2＋10＋1），則依同條第2項規
    定，被告應給予原告之勞工退休金為125萬9807元（＝3萬727
    元×41個基數），經扣除被告已給付之46萬9290元及原告受
    領自勞保局之勞退新制退休金36萬6873元，原告請求被告依
    勞基法規定給付勞工退休金42萬3644元為有理由，應予准許
    ；逾此範圍，為無理由，應予駁回。
　⒊被告辯以原告於98年5月25日辦理離職退休，並向勞保局請領
    一次性請領老年給付，應自次月起5年內向被告請求退休金
    ，惟其迄至109年方才請求，顯已罹於勞基法第58條所定之
    時效期間等語，惟查勞工保險條例之勞工保險老年給付，係
    屬社會保險制度，採危險分攤原則；勞基法之勞工退休金制
    度，乃雇主對所屬勞工合於一定條件時給予之勞動報酬，屬
    雇主之責任，兩者性質不同，原告係因符合勞保老年給付要
    件而申請老年給付，縱然已辦理退保，然原告並未向被告申
    請退休，亦未曾請領勞工退休金，仍持續服勞務至109年3月
    31日自請退休，故原告於109年7月13日起訴請求被告給付退
    休金，請求權並未罹於時效，被告所辯尚無足取。
  ㈤末按給付有確定期限者，債務人自期限屆滿時起，負遲延責
    任。給付無確定期限者，債務人於債權人得請求給付時，經
    其催告而未為給付，自受催告時起，負遲延責任；其經債權
    人起訴而送達訴狀，與催告有同一之效力；又遲延之債務，
    以支付金錢為標的者，債權人得請求依法定利率計算之遲延
    利息，但約定利率較高者，仍從其約定利率；應付利息之債
    務，其利率未經約定，亦無法律可據者，週年利率為百分之
    5，民法第229條第1項、第2項、第233條第1項、第203條分
    別定有明文。查被告於109年10月15日收受民事起訴狀繕本 
    ，有本院送達回證可憑（見本院卷第53頁），則原告請求自
    起訴狀繕本送達翌日即109年10月16日起至清償日止，按年
    息百分之5計算之遲延利息，為有理由。
五、綜上所述，原告依勞基法第55條之規定，請求被告給付42萬
    3644元，及自109年10月16日起至清償日止，按年息百分之5
    計算之利息為有理由，應予准許；原告逾此部分之請求，則
    無理由，應予駁回。
六、按法院就勞工之給付請求，為雇主敗訴之判決時，應依職權
    宣告假執行。前項情形，法院應同時宣告雇主得供擔保或將
    請求標的物提存而免為假執行，勞動事件法第44條第1項、
    第2項亦有明文。本判決主文第1項既屬就勞工之給付請求，
    為雇主敗訴之判決，依勞動事件法第44條第1項、第2項規定
    就本判決主文第1項應依職權宣告假執行，又被告陳明願供
    擔保免為假執行，亦核無不合，並同時宣告被告提供相當擔
    保金額後，得免為假執行；至於原告敗訴部分，其假執行之
    聲請因訴之駁回而失所附麗，應併予駁回。
七、本件判決之基礎已臻明確，兩造其餘攻擊防禦方法、主張舉
    證，於判決結果不生影響，無逐一審究之必要，末此敘明。
八、訴訟費用裁判之依據：民事訴訟法第79條。
中　　華　　民　　國　　110 　年　　10　　月　　29　　日
                    勞動法庭  法  官  翁偉玲
以上正本係照原本作成。
如不服本判決，應於判決送達後20日之不變期間內，向本院提出
上訴狀。如委任律師提起上訴者，應一併繳納上訴審裁判費。
中　　華　　民　　國　　110 　年　　10　　月　　29　　日
                              書記官　吳芳玉